最　高　行　政　法　院　判　決　　　　　　　　　　九十三年度判字第五三○號
　　上　訴　人　丙○○
　　訴訟代理人　甲○○
　　被 上訴 人　財政部臺灣省中區國稅局
　　代　表　人　乙○○
右當事人間因贈與稅事件，上訴人對於中華民國九十二年二月十九日臺中高等行政法
院九十一年度訴字第五五七號判決，提起上訴，本院判決如左：
　　主  文
上訴駁回。
上訴審訴訟費用由上訴人負擔。
　　理  由
壹、本件上訴人主張：按消費借貸為諾成契約，不以書面訂立為必要，而銀行帳戶間
    資金之流動，其原因關係不只一端，有可能是借貸、信託、委任、贈與等，上訴
    人既主張系爭款項並非贈與，而為消費借貸或委任關係，並提出種種證明，被上
    訴人如仍認為上訴人係無償為其女購置財產，依證據舉證責任分配原則，被上訴
    人應負舉證之責任。乃被上訴人未就上訴人提出之資料予以查明，僅憑銀行帳戶
    間資金之流動，即認系爭款項為上訴人無償為其女購置財產，自嫌速斷，原審顯
    有不適用最高法院六十九年度臺上字第七七一號、四十八年臺上字第八八七號判
    例及民法第四百四十七條、第四百七十八條、第五百二十八條及第五百四十六條
    規定之違法。本件上訴人經自己帳戶及戴義隆帳戶匯款予女兒戴秀青及戴君昕購
    置南亞科技公司股票，僅係借用女兒名義，上訴人業已舉證證明與戴秀青及戴君
    昕二人款項往來頻繁、款項往來由上訴人處理、上訴人並透過戴義隆及合森公司
    帳戶進出資金等等，而被上訴人並未進一步查明實情，僅以有匯款之事實，推定
    有贈與意思。又視為贈與者，如有部分價款係為子女提供者應予扣除，本案資金
    回流至上訴人之日期係在「調查基準日」之前，依規定應自贈與額中扣除。原審
    顯有解釋遺產及贈與稅法第五條第三款及財政部六十六年六月二十八日臺財稅第
    三四一四八號及八十四年六月二十日臺財稅第八四一六三○九四七號函令錯誤之
    違法。末按「納稅義務人自動向稅捐稽徵機關補報並補繳所漏稅款者，凡屬未經
    檢舉、未經稽徵機關或財政部指定之調查人員進行調查之案件，左列之處罰一律
    免除；其涉及刑事責任者，並得免除其刑」為稅捐稽徵法第四十八條之一第一項
    前段所明定，又上揭所謂調查人員進行調查之基準日，財政部八十年八月十六日
    臺財稅第000000000號解釋函令訂有「進行調查之作業步驟及基準日之
    認定原則」。查本案資金回流至上訴人之日期，係民國八十八年九月二十七日，
    該日戴秀青、戴君昕二人各向第一銀行貸款新臺幣（下同）一、五○○萬元，其
    中一千萬元由上訴人兌領，乃二千萬元匯至合森公司，此日均在被上訴人主張調
    查基準日（八十八年十二月十七日）及原審判決認定調查基準日（八十九年三月
    三十一日）之前。至於以戴秀青、戴君昕二人名義購買之南亞科技公司股票，於
    八十九年八月十九日出售，並於同月二十一日各得款一七、五四七、○一○元，
    清償以其名義於八十八年九月二十七日之貸款，係以自己資金還自己之貸款，與
    資金回流無關。故原審判決未查明正確資金回流日來與「調查基準日」比較，是
    有適用「調查基準日」錯誤之違法，爰請判決廢棄原判決等語。
貳、被上訴人未提出答辯狀。
參、原審斟酌全辯論意旨及調查證據之結果，以：查關於上訴人之二女戴秀青及戴君
    昕向第一銀行斗六分行貸款事實部分，上訴人並不爭執，上訴人亦承稱其弟戴義
    隆之帳戶為上訴人使用，上訴人之二女系爭向銀行所借之款項，部分轉予上訴人
    之弟戴義隆，部分匯至合森公司，均屬上訴人所有，是戴女二人向該銀行之數次
    借款，其資金均由上訴人使用，又於八十六年五月八日至八十八年五月十三日向
    該銀行所借之款項，均由上訴人償還，自可認定。而關於上訴人主張其受其女戴
    秀青及戴君昕二人之委託，以戴秀青之名義購入南亞科技公司之股票，資金來源
    部分，上訴人雖提出其與戴女二人暨祖母戴蔡振馨、母親黃昭慧等人銀行存摺為
    證，惟其中上訴人之父戴信其於八十四年十二月二十日以現金贈與戴秀青一百萬
    元、黃昭慧於八十四年十二月二十日贈與戴君昕一百萬元及戴蔡振馨於八十五年
    一月三十一日以現金一百萬元贈與戴君昕等三筆贈與，固於戴秀青及戴君昕二人
    存摺中有此款項存入，然此資金是否來自上開贈與人，上訴人並無法提出證明，
    又戴秀青於八十四年十二月二十一日提領二百萬元償還上訴人及戴君昕分別於同
    日、八十五年二月六日各提領現金二百萬元償還上訴人，依此存摺，僅有戴女二
    人之該金額支出，但有無流入上訴人帳戶，上訴人亦未舉證以實其說，又上訴人
    所稱其於八十四年十二月二十日贈一百萬元予戴秀青，戴秀青即於翌日提領現金
    償還上訴人，亦違情理，是上訴人主張戴秀青等二人以系爭自有資金委託其購入
    南亞科技公司股票之部分，尚難採信。再上訴人稱其二女購入南亞科技公司股票
    之資金，另有戴秀青及戴君昕二人各於八十六年五月八日以所持有不動產供擔保
    向第一銀行斗六分行借得一千五百萬元。惟戴女等二人自八十六年五月八日起至
    八十八年九月廿七日止向該銀行之數次借款，所借款項均由上訴人使用，又戴女
    二人於八十六年五月八日至八十八年五月十三日向該銀行所借之款項，均由上訴
    人償還。至彼等二人最後一次向該銀行於八十八年九月廿七日各借款一千五百萬
    元部分，上訴人對此稱其二女於八十九年八月十九日將南亞科技公司股票賣出，
    同月二十一日各得款一七、五四七、○一○元，由上訴人二女以其本人帳戶清償
    該銀行借款乙節。按上訴人之二女於八十四年至八十八年間之所購南亞科技公司
    股票之資金因上訴人無法證明由其二女自有資金所支付，並稽之卷附之八十九年
    四月十一日談話筆錄內容，自可認定該批股票均由上訴人出資。再上訴人於此日
    已經由被上訴人約談，並談及上訴人出資以其二女名義購買股票事宜，是此時衡
    情上訴人應知悉被上訴人已對本件進行調查，是上訴人主張被上訴人於八十九年
    九月十三日以中區國稅二字第八九○○五二六三四號函，通知其於文到次日十日
    內應向被上訴人所屬雲林分局申報本件之贈與稅，為本件之調查基準日，難謂有
    據。是上訴人之二女上開將南亞科技公司股票賣出，所得款項用以清償八十八年
    九月廿七日向該銀行之借款，既係在本件調查基準日之後，自難為上訴人之二女
    有售其自有南亞科技公司股票，而以所得款項用以償還自己之銀行貸款之事實，
    作為本件上訴人無前視同贈與之情事。本件上訴人之二女於八十四年至八十八年
    間所購之南亞科技公司股票之資金均由上訴人所支付，上訴人以自己資金為其二
    女購置股票，應以贈與論，是被上訴人核定上訴人八十四、八十五、八十六及八
    十八年度贈與總額，分別為三、七五○、○○○元、七、五○○、○○○元、一
    二、三九○、○○○元及一三、九七四、三五○元，應納稅額分別為一八四、五
    ○○元、八一二、○○○元、二、○九○、三○○元及二、五一八、○七四元，
    於法並無違誤，乃判決駁回上訴人在原審之訴。
肆、本院查：（一）、按「凡經常居住中華民國境內之中華民國國民，就其在中華民
    國境內或境外之財產為贈與者，應依本法規定，課徵贈與稅。」、「財產之移動
    ，具有左列各款情形之一者，以贈與論，依本法規定，課徵贈與稅：三、以自己
    之資金無償為他人購置財產者，其資金。」，分別為遺產及贈與稅法第三條第一
    項及第五條第三款前段所明定。本件上訴人於民國八十四、八十五、八十六及八
    十八年間，分別自其帳戶或他人帳戶匯款新臺幣（下同）三、七五○、○○○元
    、七、五○○、○○○元、一二、三九○、○○○元及一三、九七四、三五○元
    為其女戴秀青及戴君昕購置南亞科技股份有限公司（下稱南亞科技公司）股票，
    經被上訴人認係以自己資金無償為他人購置財產，應以贈與論。遂核定上訴人八
    十四、八十五、八十六及八十八年度贈與總額，分別為三、七五○、○○○元、
    七、五○○、○○○元、一二、三九○、○○○元及一三、九七四、三五○元，
    應納稅額分別為一八四、五○○元、八一二、○○○元、二、○九○、三○○元
    及二、五一八、○七四元，上訴人不服，依法申請復查，結果未獲變更，乃循序
    提起本件行政訴訟。原判決關於上訴人之以贈與論事實認定，以及上訴人在原審
    之主張如何不足採等事項均詳予論述，認被上訴人核定上訴人八十四、八十五、
    八十六及八十八年度贈與總額，分別為三、七五○、○○○元、七、五○○、○
    ○○元、一二、三九○、○○○元及一三、九七四、三五○元，應納稅額分別為
    一八四、五○○元、八一二、○○○元、二、○九○、三○○元及二、五一八、
    ○七四元，於法並無違誤，維持原處分及訴願決定，而駁回上訴人在原審之訴。
    又財政部八十年八月十六日臺財稅第000000000號解釋函令訂有「進行
    調查之作業步驟及基準日之認定原則」。係執行稅捐稽徵法第四十八條之一規定
    而訂定，作為判斷自動補報補繳免罰之要件，並非作為免稅或扣除贈與額之基準
    。是原判決所適用之法規與該案應適用之現行法規並無違背，與解釋判例，亦無
    牴觸，並無所謂原判決有違背法令之情形；又證據之取捨與當事人所希冀者不同
    ，致其事實之認定亦異於該當事人之主張者，不得謂為原判決有違背法令之情形
    。（二）、上訴人對於業經原判決詳予論述不採之事由再予爭執，核屬法律上見
    解之歧異，要難謂為原判決有違背法令之情形。本件上訴論旨，仍執前詞，指摘
    原判決違誤，求予廢棄，難認有理由，應予駁回。
據上論結，本件上訴為無理由，爰依行政訴訟法第二百五十五條第一項、第九十八條
第三項前段，判決如主文。
中　　華　　民　　國　　九十三　　　年　　　四　　　　月　　二十九　　　日
                    最 高 行 政 法 院  第 二 庭
                                審 判 長 法  官　　　葉　振　權
                                         法  官      林  清  祥
                                         法  官　　　姜  仁  脩
                                         法  官　　　劉　鑫　楨
                                         法  官　　　吳　明　鴻
右  正  本  證  明  與  原  本  無  異
　　　　　　　　　　　　　　　　　　　　 法院書記官　陳  盛  信
中　　華　　民　　國　　九十三　　　年　　　四　　　　月　　二十九　　　日
